【裁判字號】    96,勞訴,64
【裁判日期】    970827
【裁判案由】    侵權行為損害賠償
【裁判全文】
臺灣桃園地方法院民事判決              96年度勞訴字第64號
原      告  丙○○○
訴訟代理人  陳河泉律師
被      告  驛泓實業有限公司
法定代理人  丁○○
            己○○
            戊○○
            乙○○
被      告  丁○○
上  一  人
訴訟代理人  陳守文律師
上列當事人間請求侵權行為損害賠償事件，於民國97年8 月13日
辯論終結，本院判決如下：
    主      文
被告驛泓實業有限公司應給付原告新台幣肆萬壹仟貳佰捌拾元，
及自民國九十六年十月十六日起至清償日止，按週年利率百分之
五計算之利息。
被告應連帶給付原告新台幣壹佰貳拾萬肆仟壹佰零元，及自
民國九十六年十月十六日起至清償日止，按週年利率百分之五計
算之利息。
原告其餘之訴駁回。
訴訟費用由被告連帶負擔十分之七，餘由原告負擔。
本判決第一項於原告以新台幣壹萬元為被告驛泓實業有限公司供
擔保後，得假執行。但被告驛泓實業有限公司得以新台幣肆萬壹
仟貳佰捌拾元為原告預供擔保後，免為假執行。
本判決第二項於原告以新台幣肆拾萬元為被告供擔保後，得假執
行。但被告得以新台幣壹佰貳拾萬肆仟壹佰零元為原告預供
擔保後，免為假執行。
原告其餘假執行之聲請駁回。
    事實及理由
一、本件被告驛泓實業有限公司經合法通知，未於言詞辯論期日
    到場，核無民事訴訟法第386 條所列各款情形，爰依原告之
    聲請，由其一造辯論而為判決。
二、原告起訴主張其自民國95年5 月21日起受僱被告驛泓實業有
    限公司，被告丁○○為被告驛泓實業有限公司之負責人，竟
    將從無操做經驗之原告於到職僅3 日即指派操作深具危險性
    之大台沖模機器，亦未依前述規定施以從事工作及預防災變
    所必要之安全衛生教育、訓練，致原告於95年5 月25日下午
    2 時許，在被告工廠操作大台沖模機器，於手動取出模子時
    ，為機器壓住右手受傷，無法拉出就醫，被告丁○○不以拆
    卸機器方式，而以操作沖模方式並操作錯誤，連續2 次錯誤
    按鈕，致上模上升再落下2 次重擊原告右手，致原告因本件
    職業災害受有右食指第2 掌骨截斷、中指、無名指、小指嚴
    重壓傷之傷害，治療後殘留右食指第2 掌骨截斷、中指無法
    彎曲、無名指及小指僅能彎曲一半，前述3 指均無法施力之
    傷害，經鑑定為輕度肢體障礙，並領有身心障礙手冊，自95
    年5 月25日受傷起至96年8 月25日止均無法工作，被告驛泓
    實業有限公司依法應給付15個月薪資，以每月薪資新台幣（
    下同）21,000元計算，應給付315,000 元，惟僅給付97,180
    元，尚欠217,820 元。原告所受前述傷害合於勞工保險殘廢
    給付標準第66項所定一手食指殘缺之11級殘廢，減少勞動力
    38.45 ％，應給付240 日（8 個月），依每月21,000元計算
    為168,000 元，惟被告驛泓實業有限公司僅給付126,720 元
    ，差額41,280元，並因被告驛泓實業有限公司未辦理原告勞
    工保險手續，致無法請領前述差額。又，原告因傷已付醫藥
    費135,240 元（含自付額27,890元，健保給付107,350 元）
    ，被告僅給付11,000元，差額124,240 元。原告自得依勞工
    保險條例第72條第1 項、勞動基準法第59條規定請求被告驛
    泓實業有限公司給付前述差額41,280元及124,240 元。被告
    丁○○為被告驛泓實業有限公司之負責人，違反勞工安全衛
    生法第5 條第1 項第1 款（雇主對防止機械、器具、設備等
    引起之危害應有符合標準之必要安全衛生設備）、第6 條第
    1 項、第7 條第1 項（雇主不得設置不符中央主管機關所定
    防護標準之機械、器具，供勞工使用。）、第8 條第1 項（
    雇主對於經中央主管機關指定具有危險性之機械或設備，非
    經檢查機構或中央主管機關指定之代行檢查機構檢查合格，
    不得使用）及第23條第1 項（雇主對勞工應施以從事工作及
    預防災變所必要之安全衛生教育、訓練）等規定，致原告受
    有本件傷害，依民法第184 條第2 項規定應負損害賠償之責
    ，被告驛泓實業有限公司依民法第28條規定應負連帶賠償之
    責。原告其係41年2 月15日生，自本件事故於95年5 月25
    日發生起算至96年5 月25日止均無法工作，原告受有減少15
    個月薪資之收入，以每月薪資21,000元計算，損失315,000
    元，惟被告已給付97,180元，尚欠217,820 元。自96年8 月
    26日起至101 年2 月15日年滿60歲退休時尚有4 年6 月之工
    作期間，依受傷前月薪21,000元及減少勞動力38.45 ％計算
    ，並扣除霍夫曼係數後等於401,887 元。原告主張其已付醫
    藥費135,240 元（含自付額27,890元，健保給付107,350 元
    ），被告僅給付11,000元，差額124,250 元。原告主張其因
    本次事故受有前述傷害及輕度肢體障礙無法復原，至今未能
    找到工作，精神上、肉體上之苦痛，不可言喻。其為高中畢
    業，已婚，育有2 子1 女，無自用住宅，請求精神慰藉金10
    0 萬元。又，原告所患糖尿病尚屬輕微，並無低血糖現象，
    不致影響工作，亦非本件事故發生之原因。況，依勞工安全
    衛生法第12、13條規定被告應對原告為必要之體格檢查或健
    康檢查，或禁止原告從事此項危險工作，被告違法在先，不
    容其事後為卸責之事由。爰依勞工保險條例第72條第1 項後
    段、勞動基準法第59條規定及侵權行為及民法第28條規定之
    法律關係提起本訴等語，並聲明（一）被告驛泓實業有限公
    司應給付原告41,280元（前述依勞動基準法第59條規定請求
    被告驛泓實業有限公司給付差額41,280元及124,240 元部分
    ，併入後項聲明）；（二）被告應連帶給付原告1,743,94 7
    元，及均自起訴狀送達翌日起至清償日止，按週年利率5 ％
    計算之法定遲延利息，暨陳明願供擔保聲請假執行。
三、被告則以其對原告主張其因本件職業災害受有前述傷害、輕
    度肢體殘障及未辦理勞工保險手續等事實不爭執，惟辯稱係
    原告拒絕參加勞工保險，而非被告不辦理相關手續，而被告
    指派工作前已為充分之職前訓諫，此由原告自認其於操做機
    器3 日始發生事故可知，被告亦已為必要之標示及必要之檢
    查，並無違反勞工安全衛生法第5 條第1 項第1 款、第6 條
    第1 項、第7 條第1 項、第8 條第1 項及第23條第1 項規定
    之行為，本件係因原告擅自改手動操作為腳動操作，並因其
    患有糖尿病，午後精神不濟致生事故，被告並無過失。被告
    丁○○到達現場，為使原告儘快脫離險境免於傷勢惡化，採
    取操做沖模方式而非採取耗時、費力增加傷勢惡化風險之拆
    卸機器方式，應屬適當、正確緊急應變措施，並無不當。被
    告丁○○依關機、開機、再按反轉按鈕等正確程序，亦無過
    失，至於證人所稱機器上模反轉前先經幾公厘微量下壓再上
    升，純為機器物理慣性，並非操作錯誤，亦不致加重原告傷
    勢，亦無過失。原告請求之慰藉金，亦屬過高。縱認被告有
    過失，原告對事故之發生亦與有過失，應減輕被告賠償責任
    ，原告之訴顯無理由。被告丁○○高職畢，已婚，育有4 位
    子女，無不動產及被告驛泓實業有限公司解散、清算中等語
    ，並聲明原告之訴駁回，暨陳明如受不利判決，願供擔保聲
    請免為假執行。
四、兩造不爭執事項：
（一）原告自95年5 月21日起受僱被告驛泓實業有限公司。
（二）原告於95年5 月25日下午2 時許，在被告工廠操作大台沖
      模機器，於手動取出模子時，為機器壓住右手受傷，無法
      拉出就醫。
（三）被告丁○○為被告驛泓實業有限公司之負責人，在現場係
      以操做沖模方式而非拆卸機器方式，讓原告右手脫離機器
      就醫。
（四）原告因前述職業災害受有右食指第2 掌骨截斷、中指、無
      名指、小指嚴重壓傷之傷害，治療後殘留右食指第2 掌骨
      截斷、中指無法彎曲、無名指及小指僅能彎曲一半，前述
      3 指均無法施力之傷害，經鑑定為輕度肢體障礙，並領有
      身心障礙手冊。
（五）原告自95年5 月25日受傷起至96年8 月25日止均無法工作
      ，被告驛泓實業有限公司依法應給付15個月薪資，以每月
      薪資21,000元計算，應給付315,000 元，惟僅給付97,180
      元，尚欠217,820 元。
（六）被告驛泓實業有限公司未辦理原告勞工保險手續。
（七）原告所受前述傷害合於勞工保險殘廢給付標準第66項所定
      一手食指殘缺之11級殘廢，減少勞動力38.45 ％，應給付
      240 日（8 個月），依每月21,000元計算為168,000 元，
      惟被告驛泓實業有限公司僅給付126,720 元，差額41,280
      元。
（八）原告已付醫藥費135,240 元（含自付額27,890元，健保給
      付107,350元），被告僅給付11,000元，差額124,240元。
（九）原告減少勞動力38.45％。
五、兩造爭執事項：
（一）被告驛泓實業有限公司未辦理原告勞工保險手續，是否應
      依勞工保險條例第72條第1項後段賠償原告之損失？
（二）原告依勞動基準法第59條規定得請求之數額？
（三）被告是否未依勞工安全衛生法第5 條第1 項第1 款、第 6
      條第1 項、第7 條第1 項、第8 條第1 項及第23條第1 項
      規定？
（四）原告請求減少勞動力損害數額？
（五）原告請求醫藥費數額？
（五）原告請求精神慰藉金數額？
（六）原告是否與有過失？
（七）原告主張被告丁○○在現場為係以操作沖模方式而非拆卸
      機器方式，讓原告右手脫離機器就醫是否操作有過失？
（八）被告是否違反勞工安全衛生法第5 條第1 項第1 款、第6
      條第1 項、第7 條第1 項及第8 條第1 項規定？
六、茲分述如下：
（一）被告驛泓實業有限公司賠償原告勞工保險殘廢給付差額41
      ,280 元 。
          按「投保單位不依本條例之規定辦理保險手續者，按
      自僱用之日起，至參加保險之日止應負擔之保險費金額，
      處以二倍罰鍰。勞工因此所受之損失，並應由投保單位依
      本條例規定之給付標準賠償之。」勞工保險條例第72條第
      1 項定有明文。查，原告主張被告驛泓實業有限公司未依
      勞工保險條例原告勞工保險手續，及原告所受前述傷害合
      於勞工保險殘廢給付標準第66項所定一手食指殘缺之11級
      殘廢，應給付240 日（8 個月），依每月21,000元計算為
      168,000 元，惟被告驛泓實業有限公司僅給付126,720 元
      ，差額41,280元等情，已為兩造所不爭執，自為真實可採
      。雖被告辯稱係原告自己要求被告不辦理原告勞工保險手
      續云云，惟未舉證以實其說，所辯自非可採。依前說明，
      原告請求被告驛泓實業有限公司給付原告所受損害即前述
      差額41,280元，自為有理由。
（二）原告依勞動基準法第59條規定請求342,070 元，為有理由
      。
          次按「勞工因遭遇職業災害而致死亡、殘廢、傷害或
      疾病時，雇主應依左列規定予以補償。但如同一事故，依
      勞工保險條例或其他法令規定，已由雇主支付費用補償者
      ，雇主得予以抵充之：一、勞工受傷或罹患職業病時，雇
      主應補償其必需之醫療費用。職業病之種類及其醫療範圍
      ，依勞工保險條例有關之規定。二、勞工在醫療中不能工
      作時，雇主應按其原領工資數額予以補償。但醫療期間屆
      滿二年仍未能痊癒，經指定之醫院診斷，審定為喪失原有
      工作能力，且不合第三款之殘廢給付標準者，雇主得一次
      給付四十個月之平均工資後，免除此項工資補償責任。」
      勞動基準法第59條第1 項第1 、2 款亦有明文。查，原告
      主張其因前述職業災害受有右食指第2 掌骨截斷、中指、
      無名指、小指嚴重壓傷之傷害，治療後殘留右食指第2 掌
      骨截斷、中指無法彎曲、無名指及小指僅能彎曲一半，前
      述3 指均無法施力之傷害，經鑑定為輕度肢體障礙，並領
      有身心障礙手冊，原告自95年5 月25日受傷起至96年8 月
      25日止均無法工作，被告驛泓實業有限公司依法應給付15
      個月薪資，以每月薪資21,000元計算，應給付315,000 元
      ，惟僅給付97,180元，尚欠217,820 元及原告已付醫藥費
      135,240 元（含自付額27,890元，健保給付107,350 元）
      ，被告僅給付11,000元，差額124,250 元，二者差額合計
      為342,070 元等情，亦於法有據。
（三）被告丁○○未依勞工安全衛生法相關規定之不作為，與原
      告所受傷害間具因果關係，被告應負連帶損害賠償之責。
          再按「違反保護他人之法律，致生損害於他人者，負
      賠償責任。」、「法人對於其董事或其他有代表權之人因
      執行職務所加於他人之損害，與該行為人連帶負賠償之責
      任。」、「雇主對勞工應施以從事工作及預防災變所必要
      之安全衛生教育、訓練。前項必要之教育、訓練事項及訓
      練單位管理等之規則，由中央主管機關定之。」民法第18
      4 條第2 項前段、第28條、勞工安全衛生法第23條第1 項
      分別定有明文。查，原告主張被告丁○○未依前述規定對
      到職僅3 日且從無操做經驗之原告施以職前訓練、對大台
      沖模機器未設置對防止引起危害之符合標準之必要安全衛
      生設備、亦未為標示，並註明必要之安全衛生注意事項，
      被告應負連帶損害賠償之責等情，雖為被告所否認，並辯
      稱原告操做機器第3 日如發生意外，應認被告已對原告施
      以職前訓練，且亦為警示標示，係原告擅自改手動操做為
      腳動操做，並因其患有糖尿病，精神不濟致生事故，被告
      並無過失等情，經查，原告主張其上班第3 天，被告丁○
      ○即要其我操作，告訴證人甲○○原告不會操作，且係原
      告1 人單獨作業一事，與證人甲○○證稱係原告1 人操作
      及與原告對質時雙方陳述「原告當場對證人直接描述並稱
      模具師即證人甲○○我不會操作，證人告訴我有人會來開
      機器，你把工件放進去，雙手按鈕，等上模上升後才用手
      取出工件等語，證人當場回稱，時間太久記不清楚，沒辦
      法確定，當時還有另外的同事問我，我不能確定是不是原
      告，原告可能有問我，時間太久無法確定。」（見本院97
      年7 月7 日言詞辯論筆錄）等情節相符，原告主張被告丁
      ○○於從無操作經驗之原告到職僅3 日即指派操作深具危
      險性之大台沖模機器前，未依前述規定施以從事工作及預
      防災變所必要之安全衛生教育、訓練，致原告受傷一事，
      自為真實可信。縱證人甲○○亦證稱被告對員工均會職前
      訓諫，但訓練程度其不清楚等語，及被告辯稱原告已操作
      3 日始出事等語，均與被告丁○○違反前述應對原告施以
      從事工作及預防災變所必要之安全衛生教育、訓練規定，
      致原告受傷之情節不生影響。被告雖辯稱係因原告罹患糖
      尿病精神不佳或原告擅自改手動操作為腳動操作致生本件
      事故，被告並無過失云云，然被告亦未能提出任何證明所
      辯屬實。依前說明，前述雇主應對勞工施以安全衛生教育
      及訓練，並提供與受僱人使用之機器為週全之安全設備及
      為必要標示，註明必要之安全衛生注意事項之規定，係以
      防止職業災害、保障勞工安全及健康為目的，為保護他人
      之法律，是以被告丁○○為被告驛泓實業有限公司負責人
      ，係同法第2 條第2 項所稱雇主，執行職務違反前述保護
      勞工之之前述規定致原告受傷，又不能證明其行為無過失
      ，自應負賠償責任，被告驛泓實業有限公司亦應負連帶負
      賠償之責任。
（四）原告請求減少勞動能力之損害609,853 元，為有理由。
          查，原告主張其係41年2 月15日生，自本件事故於95
      年5 月25日發生起算至96年5 月25日止均無法工作，原告
      受有減少15個月薪資之收入，以每月薪資21,000元計算，
      損失315,000 元，惟被告已給付97,180元，尚欠217,82 0
      元。自96年8 月26日起至101 年2 月15日年滿60歲退休時
      尚有4 年6 月之工作期間，依受傷前月薪21,000元及減少
      勞動力38.45 ％計算，並扣除霍夫曼係數後等於401, 887
      元。經查，原告主張其係41年2 月15日生，自本件事故於
      95年5 月25日發生起算至96年5 月25日止均無法工作，原
      告受有減少15個月薪資之收入，以每月薪資21,000元計算
      ，損失315,000 元，惟被告已給付97,180元，尚欠217,82
       0元，與前述原告得依勞動基準法第59條規定得請求工資
      補償217,820 元為同一請求，自為有據。原告自96年8 月
      26日起至101 年2 月15日年滿60歲退休時尚有4 年5 月21
      日即53.7個月之工作期間，依受傷前月薪21,000元及減少
      勞動力38.45 ％計算，並扣除霍夫曼係數後，原告減少勞
      動損害之金額為392,033 元（月為單位之霍夫曼係數為48
      .00000000） ，與前述15個月工資差額217,820 元合計為
      609,853 元。原告自得請求減少勞動力損害609,853 元。
（五）原告得請求醫藥費數額為124,250元。
          查，原告主張其已付醫藥費135,240 元（含自付額27
      ,890 元 ，健保給付107,350 元），被告僅給付11,000元
      ，差額124,250 元一事，亦與前述原告得依勞動基準法第
      59條規定得請求醫藥費124,250 元為同一請求，亦屬有據
      。
（六）原告請求精神慰藉金50萬元，為有理由。
          又按慰藉金之賠償以身體、健康遭受侵害，使精神上
      受有痛苦為必要，至其核給之標準固與財產上損害之計算
      不同，惟非不可斟酌雙方身分、資力與加害程度，及其他
      各種情形核定相當之數額。查，原告主張其因本次事故受
      有前述傷害，治療後殘留右食指第2 掌骨截斷、中指無法
      彎曲、無名指及小指僅能彎曲一半，前述3 指均無法施力
      之輕度肢體障礙，並減少勞動力38.45 ％無法復原，至今
      未能找到工作，精神上、肉體上之苦痛，不可言喻，原告
      高中畢，已婚，育有2 子1 女，無自用住宅，請求精神慰
      藉金100 萬元一事，已為被告所否認，並稱精神慰藉金10
      0 萬元過高等語。依前說明，本院審酌本件事故發生之經
      過，原告係41年2 月15日生，受有並殘留前述傷害及輕度
      肢體障礙，受傷迄今未能另謀工作及原告為高中畢，已婚
      ，育有2 子1 女，無自用住宅；被告丁○○高職畢，已婚
      ，育有4 位子女，無不動產及被告驛泓實業有限公司解散
      、清算中等一切情狀，認原告請求慰藉金50萬元為適當，
      自為有理由。
（七）原告依侵權行得請求金額為減少動能力之損害609,853 元
      、醫藥費124,250 元及精神慰藉金50萬元，合計1,234,10
      3 元（含前述原告依勞動基準法第59條規定請求342,070
      元）。
（八）被告不能證明原告對本次事故之發生與有過失。
          查，原告得請求之金額已如前述，惟被告辯稱係因原
      告罹患糖尿病精神不佳或原告擅自改手動操作為腳動操作
      致生本件事故，原告對事故之發生與有過失，應減輕被告
      賠償責任云云，然被告亦未能提出任何證明所辯屬實，亦
      如前述，被告所辯原告對事故之發生與有過失，應減輕被
      告賠償責任云云，亦非可採。
七、從而，原告依勞工保險條例第72條第1 項後段、勞動基準法
    第59條規定及侵權行為及民法第28條規定之法律關係，請求
    被告驛泓實業有限公司給付41,280元；被告應連帶給付1,23
    4,103 元，及均自96年10月16日起至清償日止，按週年利率
    5 ％計算之法定遲延利息，為有理由，應予准許。逾此部分
    之請求，為無理由，不應准許。
八、原告勝訴部分，兩造均陳明願供擔保聲請宣告假執行或免為
    假執行，經核原告勝訴部分並無不合，爰分別核定相當金額
    准許之。原告敗訴部分之假執行聲請，則因訴之駁回而失所
    依附，應併予駁回之。
九、本件事證已臻明確，兩造所稱被告丁○○在現場為係以操作
    沖模方式而非拆卸機器方式，讓原告右手脫離機器就醫是否
    操作有過失及被告是否違反勞工安全衛生法第5 條第1 項第
    1 款、第6 條第1 項、第7 條第1 項及第8 條第1 項規定等
    攻擊、防禦方法，經本院審酌後，認與本院所為上述判斷不
    生影響，爰不一一贅述，附此敘明。
十、訴訟費用之依據：民事訴訟法第85條第2 項、第79條。
中    華    民    國    97    年    8     月    27    日
                  民事第三庭    法  官  張天民
以上正本係照原本作成
如對本判決上訴，須於判決送達後20日內向本院提出上訴狀
中    華    民    國    97    年    8     月    27    日
                                書記官  古秋梅


司法院資訊處製作；財團法人民間司法改革基金會備份。
